臺灣臺中地方法院民事判決　94年度訴字第408號
原　　　告　丙○○
訴訟代理人　乙○○
被　　　告　甲○○
當事人間損害賠償事件，本院於94年7月25日言詞辯論終結，判
決如下：
    主    文
被告應給付原告新台幣柒萬伍仟參佰伍拾玖元，及自民國九十三
年十月二十二日起至清償日止按年息百分之五計算之利息。
原告其餘之訴駁回。
訴訟費用由被告負擔百分之十一，餘由原告負擔。
本判決原告勝訴部分得假執行。
原告其餘假執行之聲請駁回。
    事實及理由
一、本件原告主張：被告於民國九十二年十一月十八日上午九時
    三十五分，駕駛７Ｑ－４０３９號自用小客車，沿台中市○
    區○○○路地下道外側快車道，由北往南方向行駛，途經五
    權南路與復興路交叉口時，本應注意汽車行駛至交岔路口時
    或變換車道時，轉彎車應讓直行車先行，而依當時情形，路
    面無障礙，又無不能注意之情事，但其疏未注意於此，而貿
    然右轉至復興路上。適有原告騎乘ＪＯＲ－９５９號重型機
    車，在被告右後方，沿五權南路地下道慢車道向前直行，未
    注意車前狀況，採取必要之安全措施，造成原告之ＪＯＲ－
    ９５９號機車左前車頭撞擊至被告７Ｑ－４０３９號汽車右
    後方車身，人車倒地後，原告受有左側鎖骨粉碎性骨折之傷
    害，爰依侵權行為法律關係請求被告賠償所支出之醫療費用
    新台幣（下同）一十七萬一千二百四十元及精神慰撫金五十
    萬元等語，並聲明：（一）被告應給付原告六十七萬一千二
    百四十元及自起訴狀繕本送達翌日即九十三年十月二十二日
    起至清償日至，按週年利率百分之五計算之利息。（二）願
    供擔保，請准宣告假執行。
二、被告則以：被告駕車已盡相當注意，對系爭車禍並無過失，
    系爭車禍發生實為原告之過失；且原告請求之醫療費用及慰
    撫金更屬過高云云置辯。並聲明：原告之訴駁回。
三、兩造不爭執之事項：
（一）九十二年十一月十八日上午九時三十五分，被告駕駛七Ｑ
      ─四０三九號自用小客車，於台中市○○○路與復興路交
      叉口，與原告騎乘ＪＯＲ─九五九號重型機車發生車禍，
      致原告受有左側鎖骨粉碎性骨折之傷害。
（二）被告經台中地方法院九十三年中交簡上字第四九九號刑事
      判決，以過失傷害人判處有期徒刑三月確定。
四、本件兩造爭執在於系爭車禍之過失責任歸屬及原告因系爭車
    禍得向被告請求之金額為何，茲分述如下：
（一）經查原告主張被告駕車於前開時地肇事，因而致伊受有前
      述傷害之事實，業據其提出行政院衛生署台中醫院診斷証
      明書、醫療費用証明書為証，並有本院九十三年度交簡字
      第一一三四號及九十三年度中交簡上字第四九九號被告過
      失傷害案件偵審卷及刑事判決可稽。被告雖否認上情，並
      辯稱伊沒有過失云云，惟查被告確於前開時地駕車發生車
      禍致原告受傷，而本件事故發生時，天候、視距、道路狀
      況均良好，復有道路交通事故調查報告表可憑，是被告並
      無不能注意之情事，況依上述刑事卷附現場圖及照片研判
      ，機車在五權南路地下道慢車道出口前方越過斑馬線處倒
　　　地，留有零點七、一點四、二公尺不等之刮地痕，另原告
　　　於交通警察到場詢問時指稱：「發現危害狀況時距離對方
  　　約一公尺，行車速度約二十公里左右」等語，足見被告未
　　　讓右側慢車道之直行車輛先行通過，即貿然右轉，以致肇
　　  事，從而，被告辯稱無過失云云，顯不可採。
（二）按「變換車道時，應讓直行車先行，並注意安全距離」道
      路交通安全規則第九十八條第一項第六款、復按「汽車行
　　　經交岔路口右轉應讓右側慢車道直行之各型車輛先行」交
　　　通部六十三年十二月十一日交路（六三）字第一一二四五
　　　號復函示之。本件被告駕駛自小客車，自應注意上開規則
　　　，且依其狀況，又非不能注意，竟疏不注意為之，駕駛自
  　　小客車由快車道右轉彎時未讓右側慢車道直行車先行，致
    　與原告騎乘之車發生碰撞，致原告倒地受傷，被告顯有過
      失。本件復經送請台灣省台中市區車輛行車事故鑑定委員
　　　會鑑定及台灣省車輛行車事故覆議鑑定委員會覆議結果，
　　　亦持相同看法，有鑑定意見書及覆議函於卷內可稽，益證
      被告之行為有過失，且被告過失行為與原告所受之傷害間
      ，顯有相當因果關係，亦堪認定。
（三）按因故意或過失，不法侵害他人之權利者，負損害賠償責
      任；汽車、機車或其他非依軌道行駛之動力車輛，在使用
      中加損害於他人者，駕駛人應賠償因此所生之損害；不法
      侵害他人之身體或健康者，對於被害人因此喪失或減少勞
      動能力，或增加生活上之需要時，應負損害賠償責任；不
      法侵害他人之身體、健康、名譽、自由、信用、隱私、貞
      操，或不法侵害其他人格法益而情節重大者，被害人雖非
      財產上之損害，亦得請求賠償相當之金額；民法第一百八
      十四條第一項前段、第一百九十一條之二前段、第一百九
      十三條第一項、第一百九十五條第一項前段分別定有明文
      。本件被告因前開行為，致原告受有損害，自有相當因果
      關係，已如前述，揆諸前開規定，原告請求被告賠償其財
      產及非財產上之損害，自屬有據。茲就原告請求賠償之各
      項損害金額，審酌如下：
      １、醫藥費用部分：
        原告主張因本件事故受有前述傷害，已支出醫藥費用共
        五萬五千零八十五元，固據其提出行政院衛生署台中醫
        院全民健保身分就醫醫療費用証明書及明道中醫診所醫
        療費用証明單為証，惟查，全民健康保險係社會保險，
        其保險費用大部分由國家預算負擔，其目的無非在於減
        輕或免除被保險人之因疾病所需負擔之醫療費用之財產
        支出之壓力，並非在使被保險人獲得額外及重複之補助
        ，故原告關於醫療費用之賠償請求應僅限於實際支出之
        部分。經本院向行政院衛生署台中醫院函查原告自九十
        二年十一月十八日迄今住院、門診實際支出之醫療費用
        僅為一萬零一百九十九元，此該院九十四年七月二十一
        日中醫歷字第0940006524號函附卷可稽；此外原告另至
        明道中醫診所就醫自費部分支出共一萬五千四百元，復
        有明道中醫診所醫療費用明細二紙附卷可稽，綜上所述
        原告醫療費用僅就二萬五千五百九十九元得為請求。原
        告雖另主張其醫療費用尚持續增加中，惟查本件車禍係
        於九十二年十一月十八日發生，原告所提出請求之醫療
        費用單據期間集中於九十二年十一月十八日至九十四年
        一月二十八日，其後期間至九十四年七月四日醫療費用
        僅支出共二百四十元，是原告所主張醫療費用仍持續增
        加云云，實難採信，故原告逾上開二萬五千五百九十九
        元部分之請求，尚難准許。
      ２、慰撫金部分：
        原告因被告之前開過失行為，受有傷害，在精神上感受
        莫大痛苦，自得請求被告賠償非財產上損害之慰藉金。
        爰斟酌原告因本件車禍所受之傷害及原告現年四十四歲
        ，國中畢業，原任職國小警衛人員（詳卷附畢業証書、
        離職証明書），被告六十三歲，現已退休並無工作（詳
        本院九十四年五月十二日言詞辯論筆錄），原告有自有
        汽車一輛、投資一筆，被告十六筆投資（詳卷附財政部
        台灣省中區國稅財產歸屬資料清單）等一切情狀後，認
        原告請求賠償慰撫金額以十萬元為相當，逾此部分所為
        請求，尚嫌過高，不應准許。
    （四）綜上所述，原告得主張所受損害之金額合計為十二萬
         五千五百九十九元（計算式為：10199＋15400+100000
         = 125599）。
四、按損害之發生或擴大，被害人與有過失者，法院得減輕賠償
    金額，或免除之，民法第二百十七條第一項別定有明文。被
    告主張原告於本件車禍之發生亦有過失。按「汽車行駛時，
　　駕駛人應注意車前狀況．．．，並隨時採取必要之安全措施
　　」。道路交通安全規則第九十四條第三項復定有明文。原告
　  雖否認系爭車禍之發生其有過失，然查原告疏未注意車前狀
    況亦有過失，此亦經刑事偵審結果確定，有上述刑事偵審卷
    可稽，復台灣省台中市區車輛行車事故鑑定委員會及台灣省
    車輛行車事故覆議鑑定委員會亦持相同看法，有鑑定意見書
    及覆議函於卷內可稽。本院審究原告疏未注意車前狀況及被
    告由快車道右轉彎時未讓右側慢車道直行車先行等車禍發生
    事實，認原告與被告應各負百分之四十及六十之過失責任為
    適當，即減輕被告賠償金額百分之四十，被告應賠償原告七
    萬五千三百五十九元（125999×0.6=75359），從而原告請
    求被告給付上開金額及法遲延利息，為有理由，應予准許。
    逾此範圍之請求，為無理由，應予駁回。
五、從而，原告基於侵權行為之規定，請求被告應給付原告七萬
    五千三百五十九元，及自起訴狀繕本送達翌日即九十三年十
    月二十二日起至清償日止，按年息百分之五計算之法定遲延
    利息，尚無不合，應予准許，超過部分則無理由，應予駁回
    。
六、原告陳明願供擔保請准宣告假執行，經核原告勝訴部份，係
    為所命給付金額未逾五十萬元之判決，爰依民事訴訟法第三
    百八十九條第一項第五款依職權宣告假執行；其餘假執行之
    聲請，因訴之駁回而失所依附，不予准許。
七、本件事證已臻明確，兩造其餘主張及所提證據與本院上開論
    斷無涉或無違，不予贅述。
八、本件訴訟費用及免為假執行之依據：民事訴訟法第七十九條
    、第三百九十二條，判決如主文。
中　　華　　民　　國　　94　　年　　8　　月　　12 　日
                  民事第二庭    法  官  涂秀玲
正本係照原本作成。
如對本判決上訴，須於判決送達後20日內向本院提出上訴狀。
中　　華　　民　　國　　94　　年　　8　　月　　12 　日
                                書記官  李憲平
